最高法院民事判決　　　　　　　　　　　　　　　八十八年度台上字第一二六五號
　　上　訴　人　乙○○
　　被 上訴 人　甲○○
　　訴訟代理人　張
　　　　　　　　林麗芬律師
　　被 上訴 人　丙○○
右當事人間請求清償債務事件，上訴人對於中華民國八十七年六月二日台灣高等法院
第二審判決（八十六年度上字第一一八七號），提起上訴，本院判決如左：
    主  文
原判決除假執行部分外廢棄，發回台灣高等法院。
    理  由
本件被上訴人主張：上訴人於民國八十四年四月二十六日與伊簽訂「體檢部合約書」
，約定由上訴人提供擁有行政院勞工委員會、衛生機關認可辦理勞工一般體格檢查資
格之桃新醫院，使伊之工作單位獲得授權辦理該醫院之勞工一般體格檢查之資格，伊
乃交付新台幣（下同）五十萬元與上訴人作為保證金，並預付三個月權利金三十萬元
。惟伊事後，欲安排客戶至桃新醫院體檢時，該桃新醫院表示並未提供任何體檢合作
事宜與上訴人，經多方查證始知桃新醫院已於八十四年元月間為主管衛生機關撤銷勞
工一般體格檢查之資格。上訴人已無法依約履行，伊乃於八十四年八月十五日發函通
知上訴人解除所簽訂「體檢部合約書」，爰依民法第二百五十九條第二款規定解除契
約回復原狀請求權之法律關係，請求上訴人返還保證金、預付權利金等情。求為命上
訴人給付八十萬元及加計法定遲延利息之判決。
上訴人則以：被上訴人於簽約後拒絕伊安排至桃新醫院之健康檢查，意圖要求伊提供
非契約履行業務之壢新醫院作為健康檢查之醫院。桃新醫院雖自八十三年十一月四日
起因院務關係，自動放棄勞工一般健檢及塵肺指定醫院之資格，但該醫院於八十四年
四月間又向行政院勞工委員會提出辦理勞檢一般健檢指定醫院之申請，並於同年七月
一日起受指定為承辦之醫療院所，期間至八十七年六月三十日止，伊仍有履行契約之
能力，而非不依約履行，更無給付不能之情事。被上訴人之請求，自非有據等語。資
為抗辯。
原審將第一審所為被上訴人敗訴判決予以廢棄，改判如其所聲明，無非以：查，被上
訴人主張，上訴人於八十四年四月二十六日與伊簽訂「體檢部合約書」而收受伊交付
之八十萬元之事實，為上訴人所不爭執，且有被上訴人所提出兩造簽訂之「體檢部合
約書」影本在卷為憑，應堪信為真實。按當事人一方約定使第三人對他方為給付之契
約，謂之第三人負擔契約，於第三人不為給付時，應負損害賠償責任，民法第二百六
十八條定有明文。本件被上訴人與上訴人所簽訂「體檢部合約書」，係約定由上訴人
提供桃新醫院體檢合作資格，且該院須擁有行政院勞工委員會、衛生機關認可辦理勞
工一般體格檢查資格，同時保障該院配合被上訴人相關之體檢作業，被上訴人則得以
桃新醫院之名義及場所對外招攬體檢業務等事實，均為兩造所不爭執，則上開體檢部
合約書即所謂第三人負擔契約，上訴人自有使桃新醫院由被上訴人以桃新醫院名義及
場所對外招攬體檢業務，自不待言。惟查被上訴人於前開體檢部合約書簽訂後，桃新
醫院無法配合被上訴人辦理健檢業務等事實，業據桃新醫院前後任院長張煥禎、鄭群
亮及副院長吳震宇於台灣台北地方法院檢察署八十四年度偵字第一九七四八號詐欺案
件中一致供證：「不是我簽的（應指桃新醫院與被上訴人簽訂合作協議內容），開始
是吳震宇與乙○○談，後來張煥禎以為吳震宇已談好的就蓋章了，後來吳震宇與張煥
禎在八十四年十月中旬解約並告知乙○○，他同意了」；被上訴人甲○○向檢察官陳
述：「今年五月我有求證鄭群亮，鄭說他不知此事，我又找吳震宇，吳說他沒有簽約
，叫我不要做此事」，檢察官當場質問吳震宇、鄭群亮「是否如此」，吳震宇、鄭群
亮皆稱「是」，有該案件八十四年十一月二日訊問筆錄影本附卷為憑。上訴人與桃新
醫院間並無「合作協議內容」之約定，被上訴人主張桃新醫院無法配合伊辦理健檢業
務之事實，應堪採信。從而，上訴人於桃新醫院不提供場所，授權被上訴人以桃新醫
院名義辦理體格檢查之業務，依前揭法條規定自應負損害賠償責任。被上訴人因而據
以解除兩造「體檢部合約書」請求回復原狀返還已交付之保證金及權利金共計八十萬
元，自非無據，應予准許。查契約解除時當事人雙方回復原狀之義務，受領之給付為
金錢者，應附加自受領時起之利息償還之，民法第二百五十九條第二款定有明文，本
件被上訴人請求上訴人應自起訴狀繕本送達翌日即八十六年三月十九日起按法定利率
即年息百分之五計算之利息，自無不合，應予准許等詞。為其判斷之基礎。
查，原審固引用台灣台北地方法院檢察署八十四年度偵字第一九七四八號詐欺案件中
之證人即桃新醫院前後任院長張煥禎、鄭群亮及副院長吳震宇之證言，為其判斷之依
據。惟依原審所引該三人證稱：「……開始是吳震宇與乙○○（即上訴人）談，後來
張煥禎以為吳震宇已談好的就蓋章了，後來吳震宇與張煥禎在八十四年十月中旬解約
，並告知乙○○，他同意了」觀之，桃新醫院與上訴人在八十四年十月中旬前，似有
「合作協議內容」存在，原審憑此證言，即認定桃新醫院與上訴人間並無「合作協議
內容」，自屬可議。又解除權之行使，應向他方當事人以意思表示為之（民法第二百
五十八條第一項），且對話人為意思表示者，其意思表示，以相對人了解時，發生效
力（民法第九十四條）；而非對話而為意思表示者，其意思表示，以通知達到相對人
時，發生效力（民法第九十五條第一項前段）。查，原審認被上訴人解除兩造「體檢
部合約書」，請求回復原狀返還已交付之保證金及權利金共八十萬元，於法有據云云
。惟對於被上訴人如何解除契約，其解除意思表示是否已發生效力，並未說明其所憑
之依據，即為不利於上訴人之判斷，亦欠允洽。上訴論旨，執以指摘原判決違背法令
，求予廢棄，非無理由。
據上論結，本件上訴為有理由。依民事訴訟法第四百七十七條第一項、第四百七十八
條第一項，判決如主文。
中      華      民      國    八十八    年      六      月     十一     日
                              最高法院民事第三庭
                                  審判長法官  范  秉  閣
                                        法官  朱  建  男
                                        法官  許  澍  林
                                        法官  鄭  玉  山
                                        法官  陳  淑  敏
      右正本證明與原本無異
                                              書  記  官
中      華      民      國    八十八    年      六      月    二十八    日
